【裁判字號】    98,上訴,977
【裁判日期】    981209
【裁判案由】    毒品危害防制條例
【裁判全文】
臺灣高等法院臺南分院刑事判決      98年度上訴字第977號
上  訴  人
即  被  告  甲○○
                    現另案於臺灣臺南監獄臺南分監執行中
選任辯護人  宋金比  律師（扶助律師）
上列上訴人因毒品危害防制條例案件，不服臺灣臺南地方法院九
十八年度訴字第一二九號、第五六六號、第七八五號中華民國九
十八年八月五日第一審判決（起訴案號：臺灣臺南地方法院檢察
署九十七年度偵緝字第一五九八號、九十八年度偵字第一二七號
；暨追加起訴案號：九十八年度偵字第三０五三號、第六八一五
號），提起上訴，本院判決如下：
    主  文
原判決關於附表壹編號一至六所示之罪、附表貳編號一至二所示
販賣第一級毒品罪暨定應執行刑部分均撤銷。
甲○○犯附表壹編號一至六所示之罪，均累犯，各處如附表壹編
號一至六所示之宣告刑。又犯如附表貳編號一至二所示之罪，均
累犯，各處如附表貳編號一至二所示之宣告刑。應執行有期徒刑
拾柒年，未扣案之販賣毒品所得共新臺幣柒仟元，分別依附表壹
編號一至六所示連帶沒收，如全部或一部不能沒收時，分別依附
表壹編號一至六所示連帶抵償；未扣案之0000000000
、0000000000、0000000000號行動電話沒
收之，如全部或一部不能沒收時，追徵其價額或以其財產抵償之
。扣案之附表貳編號一、二所示之物，各依附表貳編號一、二所
載方式沒收銷燬之或沒收之。
    事  實
一、甲○○前有多項違反藥事法、麻醉藥品管理條例、毒品危害
    防制條例、詐欺、竊盜、公共危險等案件，最近一次係於民
    國九十四年間因犯竊盜及公共危險案件，經本院於九十六年
    七月十六日以九十四年交訴字第一五四號判決應執行有期徒
    刑二年四月確定，嗣經減刑暨定應執行刑為有期徒刑一年八
    月確定，於九十六年七月十六日縮刑期滿執行完畢出監。
二、詎甲○○綽號（「蟾蜍、彬阿或彬哥」，閩南語發音），仍
    不知悔悟，竟分別與綽號「眼鏡、阿田」之葉耿田（民國五
    十六四月五日生）、女友許佳鳳（民國○○○年○月○○○
    日生，綽號小鳳、可可、ＡＭＹ）、年籍不詳綽號「落腳」
    之成年男子基於意圖營利之犯意，均明知海洛因、安非他命
    係毒品危害防制條例所明定之第一級與第二級毒品，均不得
    販賣、持有，仍分別以附表壹、附表貳之方式販賣海洛因及
    安非他命，其方式係由葉耿田先於不詳時間、地點，向真實
    姓名、年籍均不詳之成年男子，販入數量不詳之第一級毒品
    海洛因、安非他命後，即至位於臺南市○○路○段三十二巷
    一六二號三樓之洪良錦住處進行分裝毒品事宜，將毒品分別
    秤重、稀釋後將毒品海洛因以牛皮紙帶分裝成數小包裝，並
    以釘書機釘住，毒品海洛因部分分別在袋外註明四１、八１
    、十六１，以為辨識該袋內容與重量，另將毒品安非他命以
    夾鏈袋分裝後均裝入香菸盒內後，葉耿田並將所有門號00
    00000000號之行動電話交予甲○○使用，甲○○即
    負責接聽電話，或依葉耿田以其所有之000000000
    0號行動電話之指示將葉耿田所交付毒品海洛因或安非他命
    交付予購毒者，甲○○並以其名義所申辦並0000000
    000號之行動電話，亦交付許佳鳳使用為販賣毒品海洛因
    、安非他命之聯絡事宜，或由葉耿田以其所有000000
    0000號行動電話接獲購毒者電話約定妥購買毒品之種類
    、數量、金額及地點後，即指示甲○○、許佳鳳或年籍不詳
    綽號「落腳」之成年男子負責至約定地點交付毒品、收取金
    錢，或由購毒者直接撥打甲○○上開電話聯繫購買毒品事宜
    ，甲○○或其個人或與女友許佳鳳、綽號真實姓名、確實年
    籍均不詳綽號「落腳」之成年男子將毒品海洛因或安非他命
    送至約定地點，進行交易，葉耿田並提供甲○○、許佳鳳、
    綽號「落腳」之成年男子有關租屋、居住飯店住房費用、車
    輛油費、三餐等費用，並提供毒品海洛因、安非他命施用，
    復以每日工資至少五百元之金額作為販毒代價，待成員將毒
    品交付收取現金後扣除上開相關費用後即將所收取金額轉交
    予葉耿田，其等即以上開方式，在附表壹編號一至六號所載
    之時間、地點，以附表壹編號一至六所示之價格、數量分別
    販賣毒品海洛因、安非他命予呂素貞（民國○○○年○月○
    ○日生）、許居財（民國○○○年○月○○日生）、吳承憲
    （民國○○年○月○○日生）等三人共計六次。嗣依臺灣臺
    南地方法院檢察署檢察官之指揮臺南縣警察局歸仁分局偵查
    隊依法向原審就葉耿田販毒集團成員所持用之電話實施通訊
    監察，並於九十八年一月十九日向臺灣臺南地方法院聲請搜
    索票，至葉耿田、洪良錦位於臺南市○區○○路二段三二巷
    一六二號二樓之二二（追加起訴書誤載為二六一號）居住處
    所進行搜索，葉耿田、洪良錦二人見警方到達即逃逸並躲藏
    在頂樓處，逃逸至三樓時將毒品海洛因、安非他命均藏放在
    三樓走廊鞋櫃內，經警逮捕葉耿田、洪良錦二人，並在該處
    所內扣得安非他命十一包（含袋重合計四點八公克）安非他
    命吸食器一組、電子磅秤一臺、藥舀一支、行動電話四支（
    門號分別為：0000000000號、00000000
    00號、0000000000號、0000000000
    號）、分裝袋一大包，另在三樓走廊鞋櫃內查獲第一級毒品
    海洛因共一百三十四包（含袋重合計六三點四一公克）、第
    二級毒品安非他命共十一包（含袋重合計十四點五五公克）
    等物（葉耿田、陳飛山、鄭尊宇、趙榮信、宋廣漢、洪良錦
    、葉耿潭、陳清廉、呂國光、林順斌、許佳鳳等人此部分違
    反毒品危害防制條例第四條第一項、第二項犯行，業經臺灣
    臺南地方法院檢察署檢察官以九十八年度偵字第一五八五號
    、第二０六四號、第三０五三號、第四九一三號提起公訴，
    現由臺灣臺南地方法院以九十八年訴字第一０六九號審理中
    ），而查悉上情。另甲○○所有、共犯葉耿田所有之供販賣
    海洛因、安非他命聯絡用之0000000000、000
    0000000、0000000000號行動電話及販賣
    毒品所得共新臺幣七千元均未扣案。另甲○○於偵審中均自
    白如附表編號一至六所示之犯行。
三、甲○○另基於販賣毒品海洛因以營利之犯意，與共犯葉耿田
    共同基於販賣毒品海洛因之犯意聯絡，由葉耿田販入毒品海
    洛因並分裝成小包裝後，甲○○即分別於附表貳編號一、二
    所示之時間、地點，取得上開分裝妥之小包之毒品海洛因，
    並將之藏放在附表貳編號一、二所示之處所，伺機販售，嗣
    分別於附表貳編號一、二所示之時間為警查獲，並扣得附表
    貳編號一、二所示之物，而查獲上情。
四、案經臺南市警察局第六分局、第五分局及臺南縣警察局歸仁
    分局報請臺灣臺南地方法院檢察署檢察官偵查起訴、追加起
    訴暨自動檢舉偵辦。
    理  由
壹、證據能力部分
    按被告以外之人於審判外之言詞或書面陳述，除法律有規定
    者外，不得作為證據，刑事訴訟法第一百五十九條第一項固
    定有明文。惟被告以外之人於審判外之陳述，雖不符同法第
    一百五十九條之一至之四之規定，而經當事人於審判程序同
    意作為證據，法院審酌該言詞陳述或書面陳述作成時之情況
    ，認為適當者，亦得為證據。又當事人、代理人或辯護人於
    法院調查證據時，知有第一百五十九條第一項不得為證據之
    情形，而未於言詞辯論終結前聲明異議者，視為有前項之同
    意，同法第一百五十九條之五亦定有明文。查本案所援引證
    人即共同正犯葉耿田、許佳鳳、證人呂素貞、吳承憲、許居
    財、洪良錦、陳飛山、呂國光、趙榮信於警詢時之陳述，對
    被告甲○○而言，係屬審判外之陳述，及其他具傳聞性質之
    書面證據資料，公訴人、被告及其選任辯護人於審判程序中
    對於相關具傳聞性質之證據資料之證據能力，表示沒有意見
    ，且迄於言詞辯論終結前亦未聲明異議。本院審酌上開證人
    之陳述及其他證據資料作成時之情況，核無違法取證或其他
    瑕疵，且為證明本件犯罪事實所必要之重要關係事項，認為
    以之作為證據為適當，上開證人於審判外之陳述及相關證據
    資料，自得做為證據，合先敘明。
貳、認定犯罪事實所憑之證據及理由：
一、上開犯罪事實，業據被告甲○○分別於警、偵訊、原審及本
    院上訴審進行準備程序及審判程序中均坦承犯行無訛，核與
    證人即向被告聯繫購買毒品事宜，並交易完成之購毒者呂素
    貞、吳承憲、許居財等人證述向被告購買毒品海洛因、安非
    他命之過程相符（見附於九十八年偵字第一五八五號偵查一
    卷第九頁至第十頁、第一百零三頁至第一百零五頁、第一百
    十七頁背面至第一百十八頁第一百五十一頁、第一百五十四
    頁至第一百五十五頁調查筆錄、第十二頁至第十三頁、第一
    百十三頁至第一百十六頁、第一百二十一頁至第一百二十二
    頁、第一百五十七頁背面至第一百五十八頁訊問筆錄、第二
    十六頁至第三十二頁、第一百二十七頁至第一百），且據證
    人即共犯葉耿田、許佳鳳證述與被告共同販買毒品海洛因、
    安非他命過程等語明確（見附於九十八年度偵字第一五八五
    號偵查一卷第八頁至第十二頁背面、第二十頁至第二十四頁
    、調查筆錄、第二十六頁至第三十二頁、第七十八頁至第七
    十九頁背面、第一百二十七頁至第一百二十八頁、第一百五
    十六頁、第一百六十頁至第一百六十三頁、第二百三十四頁
    至第二百三十五頁訊問筆錄）。
二、被告與共犯葉耿田、許佳鳳等人共同販賣毒品海洛因或安非
    他命予證人呂素貞、吳承憲、許居財等人，渠等以其持用如
    附表壹編號一至六所示之電話與被告持用之行動電話聯繫後
    並進行交易毒品事宜等情，有臺灣臺南地方法院九十七年聲
    監字第二八九號、第三一七號、第四三五號、聲監續字第二
    號、第一六九號、第二０一號、第二三三號、第二四三號、
    第二七七號核發之通訊監察書、通訊監察譯文、臺南縣警察
    局歸仁分局於九十七年十一月十日以南縣歸警偵字第０九七
    ００一九五二九號函所附通訊監察譯文等資料在卷可按。
三、警方於上開犯罪事實二所示之時間、地點破獲葉耿田，及於
    附表貳編號一、二所示時間查獲被告，並扣得如附表貳編號
    一、二所示之物，所扣得疑似毒品海洛因部分，經送驗後，
    分別呈有毒品海洛因反應，另警方於附表貳編號一所示之時
    間即九十七年十一月三日查獲被告扣得毒品海洛因共三十二
    包部分，送驗後其中粉末檢品二十九包，均含有第一級第六
    項毒品海洛因成分，合計淨重一點六零公克（空包裝總重五
    點三七公克），純度百分之六二點三七公克、純質淨重一公
    克，另送驗粉塊狀檢品三包，亦均含有第一級第六項毒品海
    洛因成分，合計淨重零點八五公克（空包裝總重零點五九公
    克）；另臺南市警察局第五分局開元派出所員警於九十七年
    十二月六日查獲後所扣得毒品海洛因三十四包，均含毒品海
    洛因成分，合計淨重二點五五公克（空包裝總重四點四零公
    克、純度百分之二六點五九、純質淨重零點六八公克），分
    別有臺南市警察局第六分局搜索、扣押筆錄、扣押物品目錄
    表、查獲被告涉嫌毒品案初步檢驗報告書、檢驗相片、臺南
    市警察局搜索、扣押筆錄、〔開元派出所〕扣押物品目錄表
    、臺南市警察局第五分局偵辦被告涉嫌毒品案毒品初步檢驗
    報告單、檢驗反應相片、法務部調查局九十七年十一月二十
    八日以調科壹字第０九七二三０四四一五０號、九十八年一
    月五日調科壹字第０九八二三００四九００號函出具之鑑定
    書等資料均在卷可稽（見九十七年度毒偵字第二九九八號偵
    卷第十七頁、九十八年度訴字第一二九號第三百頁）。
四、被告雖供稱其有供出毒品來源，因而查獲其他正犯或共犯云
    云，惟查被告係於九十八年一月二十日由臺南縣警察局借提
    外出查證竊盜案，被告於解還臺灣臺南地方法院檢察署途中
    ，雖供述渠毒品來源係「葉耿田」所提供，然葉耿田業於當
    日（二十日）為臺南縣警察局歸仁分局查獲並移送臺灣臺南
    地方法院檢察署偵辦，臺南縣警察局並未因甲○○之供述查
    獲其他正犯或共犯；又臺南市警察局第五、六分局分別於九
    十七年十一、十二月間，偵辦甲○○涉毒品案，經查被告於
    警訊筆錄中，僅供稱毒品來源係向一綽號「老仔」的男子所
    購買，惟無法提供販毒者正確年籍及聯絡電話，故尚無查出
    其他正犯或共犯等情，此有臺南縣警察局九十八年十月二十
    八日南縣警刑字第０九八００四三八三一號、臺南市警察局
    九十八年十一月七日南市警刑字第０九八一九０三四三六０
    號函各一件在卷可稽（見本院上訴卷七九頁至八二頁、第八
    四頁），被告上開抗辯，不足採信。至被告甲○○於本院審
    理時供述如附表壹編號五所示販賣第一級毒品之犯行，係伊
    自己送毒品海洛因與證人呂素貞云云，惟查證人呂素貞於偵
    查中結證稱：「（提示並告以要旨0000000000電
    話監聽譯文於九十七年十一月九日下午十五時五十六分十四
    秒及十六時一分五十一秒，由綽號文文之女子以00－00
    00000電話撥給0000000000甲○○A：喂。B
    ：我晚上1500元十點再給你，現在我要。A：先給現金才給
    你。B：我現在成功路亞特蘭大跟海安路金門這裡。A：我叫
    阿妹送500過去，譯文中內容所指係何事？）這通電話是跟
    阿賓，通話內容是我之前欠該販毒集團新台幣1500元晚上再
    給，我並表示現在要向葉耿田販毒成員綽號【蟾蜍（甲○○
    ）】購買毒品海洛因值500元，【蟾蜍（甲○○】表示要【
    妹阿（許佳鳳】將毒品送到臺南市○○路亞特蘭大跟海安路
    金門處給我，我錢500元有給妹阿，這次回去用是海洛因沒
    錯。」等語屬實（見九十八年度偵字第一五八五號偵查卷第
    一一五頁），應認被告甲○○上開供述，顯係在迴護證人即
    其女友許佳鳳之詞，不足採信。
五、末按海洛因及安非他命物稀價昂，取得不易，且為政府嚴予
    查緝之違禁物，販賣者刑責甚重，毒品價格常隨各種主、客
    觀因素而變動，固非一成不變，苟無利可圖，衡情應無甘冒
    被查緝之危險而平價無端轉交。次按，毒品並無公定之價格
    ，不論任何包裝，均可任意分裝增減分量，而每次買賣之價
    量，亦可能隨時依雙方間之關係深淺、資力、需求量及對行
    情之認知、來源是否充裕、查緝是否嚴緊，購買者被查獲時
    供述購買對象之可能性風險之評估等而異其標準，非可一概
    而論。販賣之利得除經坦承犯行或價量俱臻明確外，委難察
    得實情；惟販賣者從價差或量差中牟利方式雖異，但其意圖
    營利之非法販賣行為則同一，據被告與共犯等人所述加入與
    共犯葉耿田進行販毒事宜，所獲取之利益為租賃房屋、三餐
    、行動電話、車輛租賃、加油費用、提供少許毒品海洛因、
    安非他命以供吸食及每日另計付五百元以上之金額等利益等
    情，足認被告與另案被告葉耿田、許佳鳳、「落腳」等人均
    係以營利犯意，共同販賣毒品海洛因或安非他命牟利甚明，
    顯見被告販賣海洛因、安非他命，確有營利之意圖至明。
六、綜上所述，被告甲○○自白其與共犯葉耿田、許佳鳳、綽號
    「落腳」之成年男子分別於附表壹編號一至六共同販賣第一
    級毒品海洛因或第二級毒品安非他命犯行及其與共犯葉耿田
    於附表貳編號一、二所示販賣毒品海洛因之犯行部分均與事
    證相符，應可憑採，本案事證明確，被告犯行均堪認定，應
    依法論科。
參、論罪科刑之理由
一、新舊法比較：
    按行為後法律有變更者，適用行為時之法律，但行為後之法
    律有利於行為人者，適用最有利於行為人之法律，現行刑法
    第二條第一項訂有明文。查被告行為後，毒品危害防制條例
    於九十八年五月二十日修正公布第四、十一、十一之一、十
    七、二十及二十五條條文，並於九十八年五月二十二日生效
    。其中毒品危害防制條例第四條第一項、第二項，修正前係
    規定「製造、運輸、販賣第一級毒品者，處死刑或無期徒刑
    ；處無期徒刑者，得併科新臺幣一千萬元以下罰金。」、「
    製造、運輸、販賣第二級毒品者，處無期徒刑或七年以上有
    期徒刑，得併科新臺幣七百萬元以下罰金。」，修正後則規
    定：「製造、運輸、販賣第一級毒品者，處死刑或無期徒刑
    ；處無期徒刑者，得併科新臺幣二千萬元以下罰金。」、「
    製造、運輸、販賣第二級毒品者，處無期徒刑或七年以上有
    期徒刑，得併科新臺幣一千萬元以下罰金。」，可知犯罪構
    成要件固然相同，惟法定刑併科罰金部分，第四條第一項規
    定已由一千萬元提高為二千萬元、同條第二項規定已由七百
    萬元提高為一千萬元。另其中並增訂毒品危害防制條例第十
    七條第二項規定：「犯第4條至第8條之罪於偵查及審判中均
    自白者，減輕其刑。」，而被告就附表壹編號一至六所示販
    賣第一級毒品、第二級毒品罪部分，因其於偵查及審判中均
    自白（見毒偵第一五八五號卷第二宗第一六九頁至一七五頁
    、二０四頁至二０七頁、原審卷第三四一頁至三六一頁、本
    院上訴卷第五四頁、五五頁、八七頁、九七頁至一０二頁）
    ，亦有上開減刑規定之適用，行為時之舊法則無上開減刑之
    規定，經綜合比較新舊法之結果，被告所犯附表壹編號一至
    六所示犯行，自應適用修正後毒品危害防制條例第四條第一
    項、第二項、第十七條第二項之規定。另被告所犯附表貳編
    號一至二所示犯行部分，則應適用修正前毒品危害防制條例
    第四條第一項規定，合先敘明。
二、次按海洛因及安非他命為毒品危害防制條例第二條第二項第
    一款與第二款所列管之第一級與第二級毒品；復按販賣毒品
    罪，並不以販入之後復行賣出為構成要件，即以營利為目的
    將毒品購入或賣出，有一於此，其犯罪即已成立（最高法院
    九十二年度臺上字第五九二０號判決同此意旨）。查附表貳
    編號一至二所示本件被告甲○○基於營利之意圖取得其與共
    犯葉耿田共同販入之第一級毒品海洛因後，雖未及賣出，按
    諸前開判決意旨，仍應成立毒品危害防制條例第四條第一項
    之販賣第一級毒品既遂罪。本件起訴書（即上開犯罪事實三
    部分犯行）原記載之起訴法條為毒品危害防制條例第五條第
    一項之意圖販賣而持有第一級毒品罪，嗣經蒞庭檢察官於九
    十八年四月二十八日、同年七月十四日於原審準備程序及審
    判程序中均當庭更正為同條例第四條第一項之販賣第一級毒
    品罪，該變更後之罪名，與本院認定之販賣第一級毒品罪相
    同，自無庸引用刑事訴訟法第三百條變更法條。
三、核被告於附表壹編號一至六所示時間、地點販賣毒品海洛因
    或安非他命予證人呂素貞、許居財、吳承憲等人所為，分別
    係犯九十八年五月二十日修正公布之毒品危害防制條例第四
    條第一項、第二項之販賣第一級毒品罪、販賣第二級毒品罪
    ；另被告甲○○於附表貳編號一、二所示之時、地，販入毒
    品海洛因後尚未賣出即為警查獲部分，則係犯九十八年五月
    二十日修正公布前之毒品危害防制條例第四條第一項之販賣
    第一級毒品罪。被告販賣前非法持有第一級毒品海洛因、第
    二級毒品安非他命之低度行為，各為其進而販賣之高度行為
    所吸收，不另論以持有罪。
四、被告就附表壹部分所示之各次犯行，其中編號一部份與共犯
    葉耿田、綽號「落腳」之成年男子，編號二、三、六部分與
    共犯葉耿田、編號四、五與共犯葉耿田、許佳鳳間，及被告
    就附表貳編號一、二所示犯行與共犯葉耿田間互有犯意之聯
    絡及行為之分擔，均為共同正犯。另其所犯附表壹編號四部
    分係同時販賣第一級毒品海洛因及第二級毒品安非他命與證
    人吳承憲，係一行為而觸犯販賣第一級、第二級毒品罪，應
    依刑法第五十五條前段規定，從一重之販賣第一級毒品罪處
    斷。
五、被告上開附表壹共五次販賣第一級毒品既遂罪、一次販賣第
    二級毒品既遂罪；附表貳二次販賣第一級毒品罪，係犯意各
    別，行為不同，應予分論併罰。
六、又被告有事實欄所載之有期徒刑前科，並於九十六年七月十
    六日縮刑期滿執行完畢之事實，有刑案資料查註紀錄表及臺
    灣高等法院被告前案紀錄表在卷可參，其於前開徒刑執行完
    畢後五年內，故意犯本件有期徒刑以上之罪，均應依刑法第
    四十七條第一項規定論以累犯，除法定刑死刑或無期徒刑部
    分，依刑法第六十四條第一項及同法第六十五條第一項之規
    定，不得加重其刑外，其餘均各依法加重其刑。
七、又所謂「於偵查及審判中均自白者」，乃被告對所為已經構
    成犯罪要件之事實，在偵查及審判中向有偵查犯罪職權之公
    務員坦白供述者而言，至於其在坦白供述事實之同時，對於
    阻卻違法或阻卻責任之事由，有所主張或辯解，應屬辯護權
    之行使，不能據此即否定該自白之效力。查被告甲○○所犯
    如附表壹編號一至六所示之犯行於本件偵查及審判中均已自
    白犯行，已如前述，應依九十八年五月二十日修正公布之毒
    品危害防制條例第十七條第二項規定，均減輕其刑，並依法
    先加後減之。另被告甲○○所犯附表貳所示犯行部分，雖於
    原審審理時坦承犯行，惟於偵查中均否認犯罪，並未自白犯
    行，則與上開條例第十七條第二項減輕其刑之規定不符，依
    法自不得適用該條例減輕其刑之規定，附此說明。另被告於
    本院上訴審審理時主張其有供出毒品來源因而查獲正犯或其
    他共犯云云，核係其防禦權之行使，依上開說明，自不影響
    其自白。
八、再按刑法第五十九條規定，犯罪之情狀可憫恕者，得酌量減
    輕其刑，同法第五十七條規定，科刑時應審酌一切情狀，尤
    應注意所列事項(共十款)為科刑重輕之標準，兩條適用上固
    有區別，惟所謂「犯罪之情狀」與「一切情形」云云，並非
    有截然不同之領域，於裁判上酌減其刑時，應就犯罪一切情
    狀(包括第五十七條所列舉之十款事項），予以全盤考量，
    審酌其犯罪有無可憫恕之事由（即判例所稱有特殊之原因與
    環境等等，在客觀上足以引起一般同情，以及宣告法定低度
    刑，是否猶嫌過重），以為判斷。故適用第五十九條酌量減
    輕其刑時，並不排除第五十七條所列舉十款事由之審酌，惟
    其程度應達於確可憫恕，始可予以酌減（最高法院七十年度
    第六次刑事庭會議決議參照）。查被告係施用毒品者，為求
    獲得毒品而繼續施用以解毒癮，而依附在葉耿田之販毒集團
    內謀生活，附表壹所示販賣對象僅證人呂素貞、許居財、吳
    承憲三人，附表貳所示雖有販入之行為而構成販賣既遂罪，
    惟尚未賣出，其犯罪情節尚非重大，就附表壹編號一、三至
    六號所示販賣第一級毒品罪，編號二所示販賣第二級毒品罪
    ，衡情於依九十八年五月二十日修正公布之毒品危害防制條
    例第十七條第二項之規定減輕其刑後，量處最低刑有期徒刑
    十五年、三年六月又十五日，而就附表貳編號一至二所示販
    賣第一級毒品罪，論處最低刑無期徒刑，仍有情輕法重之情
    形，足見其犯罪情狀實堪憫恕，爰均依刑法第五十九條規定
    減輕其刑，並就附表壹編號一、三至六所示販賣第一級毒品
    罪、編號二所示販賣第二級毒品罪部分並均依法先加後遞減
    之，另就附表貳編號一至二所示販賣第一級毒品罪部分依法
    先加後減之。
肆、本院撤銷改判之理由
一、原審以被告罪證明確，因予論罪科刑，固非無見，惟查：
(一)、按販賣毒品罪，並不以販入之後復行賣出為構成要件，苟以
    營利為目的將毒品購入或賣出，有一於此，其犯罪即已成立
    ，已如上述，乃原判決就被告所涉附表貳編號一至二所示之
    販賣第一級毒品之行為，均論以販賣第一級毒品未遂罪，容
    有未洽。
(二)、原判決對於附表壹及附表貳所示販賣毒品之情狀，未能審酌
    被告犯罪情狀實堪憫恕，如科以上述最低刑度，仍有情輕法
    重之情形，而予以適用刑法第五十九條規定減輕其刑，亦有
    未合。
(三)、原判決附表壹編號二、四所示之販賣第二級毒品行為，應適
    用修正後毒品危害防制條例第四條第一項、第二項規定；附
    表貳所示販賣毒品行為，應適用修正前毒品危害防制條例第
    四條第一項規定，原審均未比較同條例第四條第二項或同條
    第一項新舊法規定，而均逕予適用修正後之新法，並有不當
    。另就附表壹編號四所示同時販賣第一級、第二級毒品之犯
    行，原判決未依刑法第五十五條前段想像競合犯之規定，從
    一重以販賣第一級毒品處斷，而認係數罪而予分論併罰，亦
    有不當。
(四)、至未扣案之0000000000號行動電話，係共犯葉耿
    田所有而交付被告使用（見九十八年度偵字第一五八五號偵
    查卷第二十頁、第三三頁），及供販賣海洛因與呂素貞、吳
    承憲之用；並供販賣安非他命與許居財之用（即附表壹編號
    一至三、五、六所示販賣行為），另未扣案之000000
    0000號行動電話係共犯葉耿田所有（見九十八年度偵字
    第一五八五號偵查卷第二十頁、三三頁）、0000000
    000號行動電話係被告所有交付共犯許佳鳳使用（見九十
    七年度毒偵字第三一六五號偵查卷第五六頁、五七頁）供販
    賣第一級毒品、第二級毒品與吳承憲之用（即附表壹編號四
    所示販賣行為），雖均未扣案，惟毒品危害防制條例第十九
    條第一項規定係採義務沒收規定，應為沒收，如全部或一部
    不能沒收時，追徵其價額或以其財產抵償之宣告，原審漏未
    於附表壹編號一至六所示之主文為上開沒收宣告，並有未洽
    。
二、綜上所陳，被告上訴意旨主張其有供出毒品來源而查獲正犯
    或其他共犯情形，因而指摘原判決不當，雖無理由，惟原判
    決既有前揭可議之處，即屬無可維持，自應由本院將原判決
    關於附表壹編號一至六所示販賣第一級、第二級毒品罪、附
    表二編號一至二所示販賣第一級毒品罪暨定應執行刑部分均
    撤銷改判，以期適法。
(一)、爰審酌被告因一時貪念，未權衡利害輕重致罹重典，各次販
    賣所得不多及犯罪之動機、目的、手段、犯罪後之態度及所
    造成之損害等一切情狀，分別量處如主文第二項所示之刑，
    並定其應執行有期徒刑十七年。
(二)、警方於附表貳所示時間、地點查獲被告，而扣得如附表貳編
    號一所示之第一級毒品海洛因三十二包（其中粉末狀共二十
    九包，合計淨重一點六零公克、純質淨重一公克，粉塊狀共
    三包，合計淨重零點八五公克，空包裝總重零點五九公克）
    、扣得附表貳編號二所示之第一級毒品海洛因共三十四包（
    含袋重合計六點九五公克），送驗後確均為第一級毒品海洛
    因，已如前述，爰依毒品危害防制條例第十八條第一項前段
    規定，宣告沒收銷燬之。另警方於九十八年一月十九日所破
    獲共犯葉耿田販毒集團而扣得毒品海洛因一百三十四包、毒
    品安非他命二十二包及共犯葉耿田、洪良錦等人所有之記帳
    紙、安非他命吸食器、電子磅秤、分裝空袋、藥舀及行動電
    話等物，雖為共犯所有之物或違禁物，係被告被查獲後，另
    行於葉耿田之住處所扣得，已與被告無關，爰未為沒收或沒
    收銷燬之諭知，併此敘明。
(三)、另按毒品危害防制條例第十九條第一項固規定「犯第四條至
    第九條、第十二條、第十三條或第十四條第一項、第二項之
    罪者，其供犯罪所用或因犯罪所得之財物，均沒收之，如全
    部或一部不能沒收時，追徵其價額或以其財產抵償之」。但
    共同正犯之犯罪所得為現款時，因係合併計算，且於全部或
    一部不能沒收時，以其財產抵償之，為避免執行時發生重複
    沒收、抵償之情形，故各共同正犯之間係採連帶沒收主義，
    於裁判時僅諭知連帶沒收，不得就全體共同正犯之總所得，
    對各該共同正犯分別重複諭知沒收（最高法院九十五年度臺
    上字第六０五一號判決意旨參照）。查被告甲○○於附表壹
    所示編號一至六分別與共犯葉耿田、「落腳」、許佳鳳等人
    共同販賣如附表壹編號一至六所示金額之毒品海洛因、安非
    他命予證人呂素貞、許居財、吳承憲等人，販毒所得如附表
    壹編號一至六所示之金額應依法宣告沒收，其中被告與共犯
    葉耿田、「落腳」、許佳鳳等人共同販毒所得如附表壹編號
    一至六所示部分，揆諸前揭判決意旨，自應宣告由被告等人
    連帶沒收，然因上開販毒所得均未經扣案，如全部或一部不
    能沒收時，應以其等財產連帶抵償之。
(四)、警方於附表貳編號一所示時、地並扣得電子磅秤一臺、毒品
    外包裝空袋三十二個、另警方於附表貳編號二所示時、地扣
    得之毒品外包裝空袋三十四個等物，均為被告所有，並為供
    被告販賣毒品罪所用之物，應依毒品危害防制條例第十九條
    第一項規定沒收之；又警方於附表貳編號一所示時、地扣得
    之包裝毒品紙袋三十六個，係被告所有，且供預備販賣毒品
    所用之物，應依刑法第三十八條第一項第二款規定沒收。而
    被告於附表貳編號一、二所示販入毒品海洛因之犯行，因尚
    未及賣出，即為警查獲，因而尚未獲取任何利益，自毋庸依
    毒品危害防制條例第十九條第一項規定，諭知沒收或以其財
    產抵償所獲利益。
(五)、未扣案之0000000000號行動電話，係共犯葉耿田
    所有而交付被告使用（見九十八年度偵字第一五八五號偵查
    卷第二十頁、第三三頁），並供販賣海洛因與呂素貞、吳承
    憲之用；並供販賣安非他命與許居財之用（即附表壹編號一
    至三、五、六所示販賣毒品行為），未扣案之000000
    0000號行動電話係共犯葉耿田所有（見九十八年度偵字
    第一五八五號偵查卷第二十頁、三三頁）、0000000
    000號行動電話係被告所有交付共犯許佳鳳使用（見九十
    七年度毒偵字第三一六五號偵查卷第五六頁、五七頁）供販
    賣第一級毒品、第二級毒品與吳承憲之用（即附表壹編號四
    所示販賣毒品行為），雖均未扣案，仍應依毒品危害防制條
    例第十九條第一項規定宣告沒收之，如全部或一部不能沒收
    時，追徵其價額或以其財產抵償之。
伍、適用之法律
一、刑事訴訟法第三百六十九條第一項前段、第三百六十四條、
    第二百九十九條第一項前段。
二、九十八年五月二十日修正公布之毒品危害防制條例第四條第
    一項、第二項、第十七條第二項、第十八條第一項前段、第
    十九條第一項。九十八年五月二十日修正公布前之毒品危害
    防制條例第四條第一項。
三、刑法第十一條前段、第二條第一項、第二十八條、第四十七
    條第一項、第五十五條前段、第五十九條、第五十一條第五
    款、第三十八條第一項第二款。
本案經檢察官張太龍到庭執行職務。
中    華    民    國    98    年    12    月    9     日
                  刑事第四庭    審判長法  官  吳志誠
                                      法  官  羅心芳
                                      法  官  吳森豐
以上正本證明與原本無異。
如不服本判決應於收受送達後10日內向本院提出上訴書狀，其未
敘述上訴理由者，並得於提起上訴後10日內向本院補提理由書（
均須按他造當事人之人數附繕本）「切勿逕送上級法院」。
                                      書記官  岑  玢
中    華    民    國    98    年    12    月    10    日
附錄本案論罪科刑法條
毒品危害防制條例第4條：
製造、運輸、販賣第一級毒品者，處死刑或無期徒刑；處無期徒
刑者，得併科新臺幣 2 千萬元以下罰金。
製造、運輸、販賣第二級毒品者，處無期徒刑或 7 年以上有期
徒刑，得併科新臺幣 1 千萬元以下罰金。
製造、運輸、販賣第三級毒品者，處 5 年以上有期徒刑，得併
科新臺幣 7 百萬元以下罰金。
製造、運輸、販賣第四級毒品者，處 3 年以上 10 年以下有期
徒刑，得併科新臺幣 3 百萬元以下罰金。
製造、運輸、販賣專供製造或施用毒品之器具者，處 1 年以上
7 年以下有期徒刑，得併科新臺幣 1 百萬元以下罰金。
前五項之未遂犯罰之。
附表壹：
┌──┬──────────┬──────────────────┐
│編號│    犯罪事實        │          宣告刑                    │
├──┼──────────┼──────────────────┤
│一  │於九十七年十月二十八│甲○○共同販賣第一級毒品，累犯，處有│
│    │日十二時許，綽號「文│期徒刑玖年，未扣案之其與葉耿田、綽號│
│    │文」之呂素貞以門號０│「落腳」之成年男子等人販賣毒品所得新│
│    │000000000號│臺幣伍佰元連帶沒收，如全部或一部不能│
│    │行動電話聯繫葉耿田販│沒收時，以其與葉耿田、綽號「落腳」等│
│    │毒集團成員甲○○所使│人財產連帶抵償之。未扣案之０九五五四│
│    │用門號0000000│六九０七三號行動電話沒收之，如全部或│
│    │０七三號行動電話，雙│一部不能沒收時，追徵其價額或以其財產│
│    │方約定購買金額五百元│抵償之。                            │
│    │之毒品海洛因，並在臺│                                    │
│    │南市○○路與忠義路附│                                    │
│    │近交易，於是日甲○○│                                    │
│    │委請綽號「落腳」男子│                                    │
│    │持毒品海洛因前往，交│                                    │
│    │付予呂素貞，並收取五│                                    │
│    │百元現金，完成交易。│                                    │
├──┼──────────┼──────────────────┤
│二  │於九十七年十月三十一│甲○○共同販賣第二級毒品，累犯，處有│
│    │日許居財以門號０九一│期徒刑參年，未扣案之其與葉耿田販賣毒│
│    │0000000號行動│品所得新臺幣貳仟伍佰元連帶沒收，如全│
│    │電話與葉耿田販毒集團│部或一部不能沒收時，以其與葉耿田財產│
│    │成員甲○○使用之門號│連帶抵償之。未扣案之00000000│
│    │0000000000│七三號行動電話沒收之，如全部或一部不│
│    │號電話聯繫，雙方約定│能沒收時，追徵其價額或以其財產抵償之│
│    │購買金額二千五百元之│。                                  │
│    │毒品安非他命，並約定│                                    │
│    │在臺南市○○區○○路│                                    │
│    │與赤崁街附近之「良美│                                    │
│    │百貨」門口，由甲○○│                                    │
│    │將毒品安非他命交予許│                                    │
│    │居財，許居財即交付二│                                    │
│    │千五百元，完成交易。│                                    │
├──┼──────────┼──────────────────┤
│三  │於九十七年十一月一日│甲○○共同販賣第一級毒品，累犯，處有│
│    │晚間七時許，呂素貞使│期徒刑拾年，未扣案之其與葉耿田等人販│
│    │用門號０六—二二四八│賣毒品所得新臺幣壹仟元連帶沒收，如全│
│    │九０九號電話與葉耿田│部或一部不能沒收時，以其與葉耿田等人│
│    │販毒集團成員聯繫購買│財產連帶抵償之。未扣案之０九五五四六│
│    │毒品事宜，而撥打入苑│九０七三號行動電話沒收之，如全部或一│
│    │志浩使用門號０九五五│部不能沒收時，追徵其價額或以其財產抵│
│    │四六九０七三號行動電│償之。                              │
│    │話，雙方約定購買金額│                                    │
│    │一千元之毒品海洛因一│                                    │
│    │包，呂素貞並於同日至│                                    │
│    │臺南縣永康市華南飯店│                                    │
│    │二０三室找甲○○購買│                                    │
│    │毒品海洛因一包，並交│                                    │
│    │付現金一千元予甲○○│                                    │
│    │，完成交易。        │                                    │
├──┼──────────┼──────────────────┤
│四  │於九十七年十一月二日│甲○○共同販賣第一級毒品，累犯，處有│
│    │，由綽號「阿賢」之吳│期徒刑拾年陸月，未扣案之其與葉耿田、│
│    │承憲先聯繫共犯葉耿田│許佳鳳等人販賣毒品所得新臺幣壹仟伍佰│
│    │，約定購買俗稱「軟的│元連帶沒收，如全部或一部不能沒收時，│
│    │」毒品價格一千元海洛│以其與葉耿田、許佳鳳等人財產連帶抵償│
│    │因及俗稱「硬的」價格│之，未扣案之0000000000號、│
│    │五百元之安非他命各一│0000000000號行動電話均沒收│
│    │包，並在臺南市○○路│之，如全部或一部不能沒收時，追徵其價│
│    │湯姆熊遊戲場交易，經│額或以其財產抵償之。                │
│    │由葉耿田使用其所有門│                                    │
│    │號000000000│                                    │
│    │七號行動電話與共犯許│                                    │
│    │佳鳳持用甲○○所有門│                                    │
│    │號000000000│                                    │
│    │八號行動電話聯繫後，│                                    │
│    │當日由甲○○與許佳鳳│                                    │
│    │二人將毒品海洛因、安│                                    │
│    │非他命各一包持至臺南│                                    │
│    │市○○路附近「湯姆熊│                                    │
│    │遊戲場」前交付予吳承│                                    │
│    │憲，並收受吳承憲交付│                                    │
│    │之一千五百元（起訴書│                                    │
│    │誤載為一千四百元，業│                                    │
│    │經蒞庭檢察官當庭更正│                                    │
│    │）。                │                                    │
├──┼──────────┼──────────────────┤
│五  │甲○○使用門號０九五│甲○○共同販賣第一級毒品，累犯，處有│
│    │0000000號行動│期徒刑玖年，未扣案之其與葉耿田、許佳│
│    │電話於九十七年十一月│鳳等人販賣毒品所得新臺幣伍佰元連帶沒│
│    │九日下午三時五十六分│收，如全部或一部不能沒收時，以其與葉│
│    │、四時一分許，接獲綽│耿田、許佳鳳等人財產連帶抵償之，未扣│
│    │號「文文」之呂素貞電│案之0000000000號行動電話沒│
│    │話（０六—二二四００│收之，如全部或一部不能沒收時，追徵其│
│    │四四號）約定購買金額│價額或以其財產抵償之。              │
│    │五百元之毒品海洛因一│                                    │
│    │包，約定在臺南市成功│                                    │
│    │路亞特蘭大賓館附近交│                                    │
│    │易，當日由甲○○指示│                                    │
│    │女友許佳鳳將毒品海洛│                                    │
│    │因一包送至約定地點，│                                    │
│    │呂素貞即將五百元現金│                                    │
│    │交付予許佳鳳，而完成│                                    │
│    │交易。              │                                    │
├──┼──────────┼──────────────────┤
│六  │於九十七年十一月十日│甲○○共同販賣第一級毒品，累犯，處有│
│    │中午十二時許，吳承憲│期徒刑拾年，未扣案之其與葉耿田販賣毒│
│    │以其使用門號０九一二│品所得新臺幣壹仟元連帶沒收，如全部或│
│    │三七八一六五號行動電│一部不能沒收時，以其與葉耿田等人財產│
│    │話聯繫葉耿田販毒集團│連帶抵償之。未扣案之00000000│
│    │成員甲○○所使用之門│七三號行動電話沒收之，如全部或一部不│
│    │號000000000│能沒收時，追徵其價額或以其財產抵償之│
│    │三號行動電話，約定購│。                                  │
│    │買毒品價格一千元海洛│                                    │
│    │因一包，並約定在臺南│                                    │
│    │市○○路湯姆熊遊戲場│                                    │
│    │前交易，當日由甲○○│                                    │
│    │攜帶毒品海洛因一包至│                                    │
│    │前開約定地點後交予吳│                                    │
│    │承憲，並收取吳承憲交│                                    │
│    │付之一千元，而完成交│                                    │
│    │易。                │                                    │
└──┴──────────┴──────────────────┘
附表貳
┌──┬──────────┬──────────────────┐
│編號│    犯罪事實        │          宣告刑                    │
├──┼──────────┼──────────────────┤
│一  │甲○○於九十七年十月│甲○○共同販賣第一級毒品，累犯，處有│
│    │間某日，自葉耿田販毒│期徒刑拾陸年，扣案第一級毒品海洛因參│
│    │集團取得販入後已分裝│拾貳包（其中粉末狀共貳拾玖包，合計淨│
│    │妥之小包毒品海洛因，│重壹點陸零公克、純質淨重壹公克，粉塊│
│    │即藏放在所承租位於臺│狀共參包，合計淨重零點捌伍公克，空包│
│    │南縣永康市○○○路一│裝總重零點伍玖公克）均沒收銷燬，電子│
│    │二三號之「龍昇飯店」│磅秤壹臺、毒品外包裝空袋參拾貳個及包│
│    │三０二室內之面紙盒內│裝毒品紙袋共參拾陸個均沒收。        │
│    │，嗣因臺南市警察局第│                                    │
│    │六分局偵查隊接獲線報│                                    │
│    │，懷疑上開處所有毒品│                                    │
│    │買賣行為，於九十七年│                                    │
│    │十一月三日下午四時五│                                    │
│    │十分許，指派偵查員前│                                    │
│    │往上開飯店進行查訪，│                                    │
│    │至龍昇飯店停車場處，│                                    │
│    │見甲○○、許佳鳳二人│                                    │
│    │正欲騎乘ＱＰ二—一０│                                    │
│    │三號機車，因形跡可疑│                                    │
│    │，即對進行臨檢盤查，│                                    │
│    │甲○○見狀即將握於手│                                    │
│    │中第一級毒品海洛因一│                                    │
│    │包丟棄於機車上，當場│                                    │
│    │為警發覺，即逮捕苑志│                                    │
│    │浩，經甲○○、許佳鳳│                                    │
│    │二人同意，至前開飯店│                                    │
│    │二人所居住之三０二號│                                    │
│    │房內進行搜索，當場在│                                    │
│    │該房間內面紙盒內查獲│                                    │
│    │第一級毒品海洛因共三│                                    │
│    │十一包（合計共三十二│                                    │
│    │包，其中粉末狀共二十│                                    │
│    │九包，合計淨重一點六│                                    │
│    │零公克、純質淨重一公│                                    │
│    │克，粉塊狀共三包，合│                                    │
│    │計淨重零點八五公克，│                                    │
│    │空包裝總重零點五九公│                                    │
│    │克）、第二級毒品安非│                                    │
│    │他命共十一包（甲○○│                                    │
│    │所犯施用第二級毒品，│                                    │
│    │因而違反毒品危害防制│                                    │
│    │條例第十條第二項案件│                                    │
│    │部分，已經原審於九十│                                    │
│    │八年三月十六日以九十│                                    │
│    │八年簡字第三一六號判│                                    │
│    │決有期徒刑四月確定，│                                    │
│    │扣案之毒品安非他命與│                                    │
│    │本案無關）、電子磅秤│                                    │
│    │一臺、毒品外包裝空袋│                                    │
│    │三十二個及包裝毒品紙│                                    │
│    │袋共三十六枚等物。  │                                    │
├──┼──────────┼──────────────────┤
│二  │甲○○於九十七年十一│甲○○共同販賣第一級毒品，累犯，處有│
│    │月三日經臺灣臺南地方│期徒刑拾陸年，扣案第一級毒品海洛因參│
│    │法院檢察署檢察官訊問│拾肆包（含袋重合計陸點玖伍公克）均沒│
│    │後經交保而釋放，仍與│收銷燬。毒品外包裝空袋共參拾肆個沒收│
│    │共犯葉耿田共同基於販│。                                  │
│    │賣毒品海洛因牟利之犯│                                    │
│    │意聯絡，於不詳時間前│                                    │
│    │往葉耿田居住處，取得│                                    │
│    │販入後並已調製而分裝│                                    │
│    │成數小包之毒品海洛因│                                    │
│    │後，即藏放在所承租位│                                    │
│    │於臺南市○○路○段一│                                    │
│    │五０之一號之「名世飯│                                    │
│    │店」八０七室房內，伺│                                    │
│    │機販售，嗣於九十七年│                                    │
│    │十二月六日下午四時許│                                    │
│    │，甲○○騎乘機車行經│                                    │
│    │臺南市○○路與前鋒路│                                    │
│    │口時，因交通違規為警│                                    │
│    │攔停，但因甲○○攜帶│                                    │
│    │毒品海洛因一包而心虛│                                    │
│    │遂拒絕停車而逃逸，臺│                                    │
│    │南市警察局第五分局開│                                    │
│    │元派出所執勤員警攔停│                                    │
│    │後，即在其上衣口袋內│                                    │
│    │查獲第一級毒品海洛因│                                    │
│    │一包，經甲○○同意，│                                    │
│    │至上開飯店房間內進行│                                    │
│    │搜索，當場在該房間化│                                    │
│    │妝臺抽屜內扣得第一級│                                    │
│    │毒品海洛因三十三包（│                                    │
│    │合計共三十四包，含袋│                                    │
│    │重合計六點九五公克）│                                    │
│    │、毒品外包裝空袋三十│                                    │
│    │四個及第二級毒品安非│                                    │
│    │他命三包（此係供苑志│                                    │
│    │浩自己施用第二級毒品│                                    │
│    │安非他命之用，與本案│                                    │
│    │無關，含袋重合計零點│                                    │
│    │五七公克）及玻璃球吸│                                    │
│    │食器一組等物（甲○○│                                    │
│    │違反毒品危害防制條例│                                    │
│    │第十條第二項案件部分│                                    │
│    │，已經本院以98年上易│                                    │
│    │字第219號扣案之第2級│                                    │
│    │毒品安非他命三包與玻│                                    │
│    │璃球吸食器等物分別經│                                    │
│    │沒收銷燬、沒收確定）│                                    │
│    │。                  │                                    │
└──┴──────────┴──────────────────┘


司法院資訊處製作；財團法人民間司法改革基金會備份。
